【裁判字號】    98,台上,1391
【裁判日期】    980319
【裁判案由】    違反陸海空軍刑法
【裁判全文】
最高法院刑事判決            九十八年度台上字第一三九一號
上  訴  人  台灣高等法院檢察署檢察官
被      告  甲○○
上列上訴人因被告違反陸海空軍刑法案件，不服台灣高等法院中
華民國九十七年十二月十六日第二審判決（九十七年度上訴字第
三四六三號，起訴案號：台灣板橋地方法院檢察署九十六年度偵
字第一０六六０、一一三六二號），提起上訴，本院判決如下：
    主  文
上訴駁回。
    理  由
按刑事訴訟法第三百七十七條規定，上訴於第三審法院，非以判
決違背法令為理由，不得為之。是提起第三審上訴，應以原判決
違背法令為理由，係屬法定要件。如果上訴理由書狀並未依據卷
內訴訟資料，具體指摘原判決不適用何種法則或如何適用不當，
或所指摘原判決違法情事，顯與法律規定得為第三審上訴理由之
違法情形，不相適合時，均應認其上訴為違背法律上之程式，予
以駁回。本件原判決以：公訴意旨認被告甲○○涉犯陸海空軍刑
法第二十二條第一項刺探或收集軍事機密罪，向台灣板橋地方法
院提起公訴，惟該罪係刑法外患罪章第一百十一條第一項刺探或
收集軍事機密罪之特別規定，是則本件為外患罪案件，依刑事訴
訟法第四條第二款規定，其第一審管轄權屬高等法院，因予維持
第一審諭知「本件管轄錯誤，移送於台灣高等法院」之判決，駁
回檢察官在第二審之上訴。檢察官上訴意旨則以：實體法上，陸
海空軍刑法第二十二條第一項之罪固為刑法第第一百十一條第一
項外患罪之特別規定，然陸海空軍刑法之案件並無第一審由高等
法院管轄之特別規定，故在程序法上不受刑事訴訟法第四條但書
事物管轄所規範，否則有剝奪被告之審級利益，檢察官提起第二
審上訴時，就此有所質疑，原判決並未加以說明，有理由不備之
違法等語。惟按刑事訴訟法第四條但書所定第一審管轄權屬於高
等法院之外患罪，係指刑法外患罪章及其特別法所定各罪而言；
換言之，無論依普通刑法或特別刑法論處之外患罪案件，均應依
刑事訴訟法第四條但書定其事物管轄。又鑑於內亂、外患及妨害
國交罪之案件侵害國家法益，情節重大，宜速審速結，以維國家
對內之統治、對外之存立與尊嚴，立法者權衡國家法益之受侵害
及被告審級利益之保護，於刑事訴訟法第四條但書特別規定此類
案件之第一審管轄權屬於高等法院。原判決理由業已扼要說明本
件第一審管轄屬高等法院，縱未針對檢察官第二審上訴意旨之質
疑詳加闡釋，亦於判決本旨無影響。上訴意旨指摘原判決理由不
備，顯與法律規定得為第三審上訴理由之違法情形，不相適合。
本件上訴違背法律上之程式，應予駁回。
據上論結，應依刑事訴訟法第三百九十五條前段，判決如主文。
中    華    民    國  九十八  年    三    月   十九   日
                      最高法院刑事第十庭
                          審判長法官  花  滿  堂
                                法官  黃  正  興
                                法官  陳  東  誥
                                法官  林  錦  芳
                                法官  洪  昌  宏
      本件正本證明與原本無異
                                      書  記  官
中    華    民    國  九十八  年    三    月  二十三  日
                                                      K


司法院資訊處製作；財團法人民間司法改革基金會備份。
